臺灣屏東地方法院刑事判決　　　　　　　 96年度訴字第410號
公　訴　人　臺灣屏東地方法院檢察署檢察官
被　　　告　甲○○
上列被告因違反毒品危害防制條例案件，經檢察官提起公訴（96
年度毒偵字第431 號、第571 號），茲因被告就被訴事實為有罪
之陳述，經告知簡式審判程序意旨，並聽取公訴人及被告之意見
後，本院合議庭裁定由受命法官獨任依簡式審判程序審理，判決
如下：
    主  文
甲○○施用第一級毒品（事實欄所示第1 次犯行），累犯，處有
期徒刑壹年；又施用第一級毒品（事實欄所示第2 次，即扣得後
開毒品該次犯行），累犯，處有期徒刑壹年貳月。扣案驗後淨重
零點貳肆公克之海洛因壹小包連同包裝袋均沒收銷燬之；又施用
第二級毒品，累犯，處有期徒刑拾月；應執行有期徒刑貳年拾月
。扣案驗後淨重零點貳肆公克之海洛因壹小包連同包裝袋均沒收
銷燬之。
    事  實
一、甲○○有多次犯罪經法院判刑確定而入監執行之紀錄，最近
    1 次執行完畢係因施用第一級毒品而違反毒品危害防制條例
    案件，經本院93年度訴字第5 號判處有期徒刑8 月確定，於
    民國94年3 月24日入監執行，94年11月24日因期滿出監而執
    行完畢。
二、又其前有多次觀察、勒戒及強制戒治之紀錄：
  (一)88年間因施用毒品，經本院88年度毒聲字第1283號裁定令入
    勒戒處所施予觀察、勒戒，於88年6 月16日入所執行，嗣因
    無繼續施用毒品傾向，於88年7 月14日出所執行完畢。
  (二)89年間因施用毒品，經本院89年度毒聲字第684 號裁定令入
    勒戒處所施予觀察、勒戒，於89年3 月14日入所執行，嗣因
    有繼續施用毒品傾向，經本院89年度毒聲字第887 號裁定令
    入戒治處所施予強制戒治，89年5 月3 日轉入所執行，嗣一
    度經裁定停止戒治，於89年10月6 日出所，旋又經本院90
    年度毒聲字第218 號裁定撤銷停止戒治，於90年2 月7 日入
    所，90年8 月13日出所執行完畢。
  (三)92年間又因施用毒品，經本院92年度毒聲字第1415號裁定令
    入戒治處所施予強制戒治，於92年10月6 日入所執行，93年
    1 月9 日因法律修正而停止戒治出所。
三、詎甲○○經前開有期徒刑、觀察、勒戒及強制戒治處分之執
    行完畢，仍不知悔悟，5 年內復基於施用第二級、第一級毒
    品之犯意，於96年1 月20日下午5 、6 時許，在其位於屏東
    縣長治鄉○○村○○路433 巷5 號住所內，以置入玻璃球（
    於查獲前已經丟棄而滅失）內燒烤而吸用其所生煙霧之方式
    ，施用第二級毒品甲基安非他命1 次；及於同日晚間8 時許
    ，在上開同一處所內，以皮下注射之方式（針筒於查獲前已
    經丟棄而滅失），施用第一級毒品海洛因1 次（第1 次犯行
    ）。另又基於施用第一級毒品之犯意，於96年2 月27日下午
    6 時許，在上開同一處所內，以皮下注射之方式（針筒於查
    獲前已經丟棄而滅失），施用第一級毒品海洛因1 次（第2
    次犯行），嗣先於96年1 月21日下午2 時30分許，為警在屏
    東縣長治鄉○○村○○路433 巷口查獲，經採尿送驗呈嗎啡
    ，即海洛因經人體水解代謝產物，及甲基安非他命等雙重陽
    性反應；繼於96年2 月28日下午4 時50分許，在屏東縣長治
    鄉○○村○○路附近之產業道路旁為警查獲，當場扣得其持
    有之海洛因1 小包（驗後淨重0.24公克），經採尿送驗呈嗎
    啡，即海洛因經人體水解代謝產物陽性反應。
四、案經屏東縣警察局屏東分局報告臺灣屏東地方法院檢察署檢
    察官偵查起訴。
    理  由
一、前揭施用第一級毒品海洛因及第二級毒品之犯罪事實，業據
    被告甲○○於警詢（警卷第5 頁筆錄）、偵訊中，及本院審
    理時自白不諱，並有扣案白色粉末1 小包在卷，經法務部調
    查局鑑驗結果，為淨重0.24公克之海洛因粉末，有該局96年
    4 月6 日調科壹字第09623030880 號鑑定書附卷可按。又其
    先後兩次查獲均經採尿送臺灣檢驗科技股份有限公司以氣相
    層析質譜儀法（GC／MS）等科學方法檢驗結果，前者呈嗎啡
    ，即海洛因經人體水解代謝產物，及甲基安非他命雙重陽性
    反應；後者亦呈嗎啡陽性反應，有該公司96年2 月6 日，編
    號KＺ000000000000號、96年3 月16日，編號KＺ000000000000
    號濫用藥物尿液檢驗報告各1 份存卷可憑，與上開報告均為
    鑑定機關本於專業知識暨以精密儀器測試後所得之結論，自
    可憑信。被告甲○○自白施用海洛因、甲基安非他命，堪信
    與事實相符。
二、又其前因施用毒品，經本院88年度毒聲字第1283號裁定令入
    勒戒處所施予觀察、勒戒，於88年6 月16日入所執行，嗣因
    無繼續施用毒品傾向，於88年7 月14日出所執行完畢；旋又
    施用毒品，經本院89年度毒聲字第684 號裁定令入勒戒處所
    施予觀察、勒戒，於89年3 月14日入所執行，嗣因有繼續施
    用毒品傾向，經本院89年度毒聲字第887 號裁定令入戒治處
    所施予強制戒治，89年5 月3 日轉入所執行，嗣一度經裁定
    停止戒治，於89年10月6 日出所，旋又經本院90年度毒聲字
    第218 號裁定撤銷停止戒治，於90年2 月7 日入所，90年8
    月13日出所執行完畢；未幾，再因施用毒品，經本院92年度
    毒聲字第1415號裁定令入戒治處所施予強制戒治，於92年10
    月6 日入所執行，93年1 月9 日因法律修正而停止戒治出所
    ，有臺灣高等法院被告前案紀錄表、臺灣屏東地方法院檢察
    署刑案資料查註紀錄表、全國施用毒品案件紀錄表、受觀察
    勒戒人毒品及前科紀錄簡列表各1 份在卷可按，其強制戒治
    執行完畢，5 年內再犯本件施用第一級毒品海洛因、第二級
    毒品甲基安非他命之犯罪事證已臻明確，應依法論科。
三、按海洛因、甲基安非他各為毒品危害防制條例第2 條第2 項
    第1 款、第2 款規定之第一級、第二級毒品，除法律另有規
    定者外，不得持有、施用。核被告甲○○前揭2 次施用海洛
    因之行為，均係犯毒品危害防制條例第10條第1 項之施用第
    一級毒品罪；其施用甲基安非他命之行為，係犯毒品危害防
    制條例第10條第2 項之施用第二級毒品罪。其因施用而持有
    海洛因、甲基安非他命之低度行為，各應為施用之高度行為
    所吸收，不另論罪。被告甲○○前因施用第一級毒品而違反
    毒品危害防制條例案件，經本93年度訴字第5 號判處有期徒
    刑8 月確定，於94年3 月24日入監執行，94年11月24日因期
    滿出監而執行完畢，有臺灣高等法院被告前案紀錄表及臺灣
    屏東地方法院檢察署刑案資料查註紀錄表各1 份在卷可按，
    其5 年之內再因故意犯有期徒刑以上刑之本罪，均為累犯，
    應依法加重其刑。又刑罰法規所規定各該特定犯罪，除要求
    具備不法意圖等特別主觀不法構成要件要素之特別規定者外
    ，行為人主觀上僅須具備對於法條規定各該構成要件之「認
    識」及「意欲」（即構成要件之「知」與「欲」），其主觀
    不法構成要件即已該當，至於其動機或在個案中誘發多次行
    為之共同主觀意向聯繫（如概括、整體犯意等）為何，要非
    所問，被告甲○○前開2 次施用第一級毒品、1 次施用第二
    級毒品犯行，既均具備完整並可獨立區隔之主、客觀不法構
    成要件，應各自成立並論以數罪而分論併罰之。
四、爰審酌被告甲○○之年齡、品行、智識能力、犯罪手段、行
    為對法益造成侵害之程度，其為65年10月16日日出生、受有
    高職畢業教育程度、以廚師為業之人，有警詢年籍資料在卷
    可參，本件犯罪時適年而立，又其前有多次犯罪之前案紀錄
    ，除上開構成施用毒品訴追條件及累犯之要件，不再重複評
    價者外，其前於(一)89年間因違反毒品危害防制條例案件，經
    本院89年度易字第569 號判處有期徒刑8 月確定；(二)90年間
    因違反毒品危害防制條例案件，經本院90年度訴字第1 號判
    處有期徒刑1 年確定；(三)90年間因偽造文書案件，經本院90
    年度易字第597 號判處有期徒刑4 月確定；均接續執行，於
    90年8 月13日入監執行，92年7 月20日縮刑期滿出監執行完
    畢，有臺灣高等法院被告前案紀錄表及臺灣屏東地方法院檢
    察署刑案資料查註紀錄表各1 份在卷可按，素行不良，茲就
    其施用毒品之犯罪類型，雖實務上有認為僅屬自殘行為，並
    未涉侵害他人法益者，惟姑不論此見與我國現行刑事立法向
    不加罰於自殘，甚或自殺者，卻始終明文處罰施用毒品之行
    為，其法定刑猶相當，或更甚（如施用第一級毒品罪）於刑
    法中關於故意「傷害他人」規定罪責所表彰之規範體系價值
    觀念相左，蓋民主法治國家之所異於獨裁、集權社會，其國
    家政策、社會發展，均取決於以全體公民個人意志累積形成
    之群體意志，凡公民不分性別、學歷、職業、貧富、愚智，
    任由鴻儒碩彥至販夫走卒，其個人意志之表現就群體意志決
    定之形成，均屬等值，直接影響國家、社會整體之命運，至
    關重要，則個人基於自主、健全意思所表現之公民意志，不
    分良窳，均應尊重，然若有藉不正手段影響他人或自陷個人
    健全自主意志不能正常形成、表現者，不僅直接侵蝕公民群
    體意志形成之基礎，迫令其他自重慎行大眾均須承受建立在
    該不健全基礎形成之公共政策、社會生活品質之結果，對於
    國家、社會法益及人民全體利益，猶已構成危害，是如投票
    受賄罪所規範者，即在禁止公民匯集個人自主意志以形成群
    體意志之過程受不當影響及控制，即為適例。今毒品除可對
    個人身體健康造成有形傷害外，就人之身體及精神形成高度
    成癮性及依賴性，猶足以抑制個人表現其本於心性能力所為
    自主意志之決定，並進而造成群體意志表現遭不當扭曲之危
    險，直接影響國家、社會之發展，侵害至鉅，斷非僅止於個
    人健康之危害，被告甲○○自88年間起，至94年間止，僅因
    施用毒品案件，即經2 次觀察、勒戒、3 次入戒治所強制戒
    治、3 次經判決確定入監執行完畢，久繫囹圄，然均不足促
    其改善，未幾仍重蹈覆轍而再犯本件，固態復萌，除徵其守
    法觀念薄弱，堪認已施用毒品成習，積重難返，對其個人身
    心、家庭及國家、社會之危害非輕，並考量其犯罪施用毒品
    之情節、查獲毒品之數量，及其犯罪經查獲後，尚能坦認犯
    行，態度尚可等一切情狀，量處如主文所示之刑，並定其應
    執行之刑，以資儆懲。
五、扣案驗後淨重0.24公克之海洛因粉末為查獲之毒品，其包裝
    袋因盛裝毒品而為該成分所沾黏，無法析離，此觀卷附法務
    部調查局93年3 月19日調科壹字第09300113060 號函文意旨
    自明，應與所盛裝、沾黏之毒品併同處分，依毒品危害防制
    條例第18條第1 項前段，沒收銷燬之。未扣案而供被告本件
    施用海洛因、甲基安非他命犯罪使用之注射針筒、玻璃球，
    除據被告甲○○供稱已於查獲前丟棄而滅失，依現有卷證復
    不能證明其尚存在，爰不另為沒收之諭知。
據上論斷，依刑事訴訟法第273 條之1 第1 項、第299 條第1 項
前段，毒品危害防制條例第10條第1 項、第2 項、第18條第1 項
前段，刑法第11條、第47條第1 項、第51條第5 款，判決如主文
。
本案經檢察官鍾仁松到庭執行職務
中　　華　　民　　國　　96　　年　　6 　　月　　29　　日
                  刑事第二庭  　法　官　陳松檀
以上正本證明與原本無異。
如不服本判決應於收受本判決送達後10日內向本院提出上訴書狀
，其未敘述上訴理由者，並得於提起上訴後10日內向本院補提理
由書狀（均須按他造當事人之人數附繕本）「切勿逕送上級法院
」
中　　華　　民　　國　　96　　年　　6 　　月　　29　　日
                              　書記官  林祥玉
附錄本件判決引用之法條：
毒品危害防制條例第10條
施用第一級毒品者，處 6 月以上 5 年以下有期徒刑。
施用第二級毒品者，處 3 年以下有期徒刑。
